臺灣彰化地方法院民事判決
109年度訴字第788號
原      告  顏志坤  
訴訟代理人  劉嘉堯律師
複代理人    楊讀義律師
被      告  康寶國  
            康保家  

            康褒忠  
            康寶福  

            康寶在  
            康普祿  
上  一  人
訴訟代理人  康有銘  
被      告  康貴枝  


            李金旺  
            李素卿  
            李梅    
            許崇賓律師即康金生之遺產管理人
            林助信律師即康長義之遺產管理人
受告知人    彰化縣北斗鎮農會

法定代理人  鄭英俊  
上列當事人間請求分割共有物事件，本院於民國110年9月9日言
詞辯論終結，判決如下：
    主      文
被告應就其被繼承人康連城所遺彰化縣○○○○○段0000地號土地應
有部分3157分之970辦理繼承登記。
兩造共有坐落彰化縣○○○○○段0000地號土地分歸原告取得，原告
應補償被告新台幣110萬元，由被告公同共有取得。
訴訟費用由被告連帶負擔3157分之970，餘由原告負擔。
    事實及理由
一、訴狀送達後，原告不得將原訴變更或追加他訴，但該訴訟標
    的對於數人必須合一確定時，追加其原非當事人之人為當事
    人者，不在此限。民事訴訟法第255條第1項第5款定有明文
    。本件原告於起訴送達後追加李金旺、李素卿、李梅、許崇
    賓律師即康金生之遺產管理人、林助信律師即康長義之遺產
    管理人為被告（見本院卷第337-341、367-371頁），與上開
    規定相符，應予准許。
二、本件康寶國、康普祿、康貴枝以外之被告經合法通知，未於
    言詞辯論期日到場，核無民事訴訟法第386條各款所列情形
    ，爰依原告之聲請，由其一造辯論而為判決。　　
三、原告主張：
  ㈠坐落彰化縣○○○○○段0000地號、面積3162.53平方公尺土地(下
    稱系爭土地)爲兩造共有，應有部分為原告3157分之2187、
    康連城3157分之970，康連城已於民國50年6月3日死亡，被
    告為其繼承人，迄未辦理繼承登記。系爭土地依其使用目的
    並無不得分割之情事，兩造無不分割之特約，惟無法協議分
    割，為此請求被告辦理繼承登記，及判決分割系爭土地。
　㈡系爭土地上有原告搭建之雞舍，面積幾乎涵蓋整筆土地及原
    告所有相鄰之同段1231、1232、1233地號土地，故主張將系
    爭土地分配予原告，使房地所有權能歸於同一，否則勢必產
    生原告須拆屋還地之重大不利益。又為節省囑託鑑定之花費
    及時間，原告已與被告康寶國等人協議以新台幣（下同）11
    0萬元補償被告，系爭土地之鄰近土地之價值約每坪2、3千
    元，原告是因為土地上有雞舍當初才以每坪7,000元購買系
    爭土地持分，補償未過低等語。並聲明：如主文所示。
四、被告方面：
  ㈠被告康寶國、康普祿、康貴枝陳述：對原告之分割方法沒有
    意見。
  ㈡被告林助信律師即康長義之遺產管理人陳述：原則上同意系
    爭土地為分割，並同意由原告一人單獨取得，以利地盡其用
    之經濟利益。又原告願以110萬元價金補償原康連城之持分
    權利3157分之970予被告，惟原告於109年3月購買系爭土地
    之3157分之2187持分權利，經被告查詢實價登錄系統，原告
    係以每坪7,000元之價格購買，而系爭土地之公告土地現值
    每坪約2,740元，原告係以約2.55倍進行購買，原告僅以110
    萬元購買原康連城之持分，康連成之持分比例之面積286.99
    95坪，則原告係以每坪約3,833元價格提出購買，僅有土地
    公告現值之1.4倍左右，懸殊甚大，價金補償價格略低。基
    於共有人全體利益，原告取得土地後之利用價值，維護被繼
    承人康長義之遺產管理利益等考量，雖毋庸與每坪7,000元
    價金相比（包含地上物），惟原告原有地上物興建本即無權
    占有，應予拆除，同時亦構成不當得利，原告基於盡速解決
    本件分割，以利盡速取得土地利用，應以每坪約6,000元價
    金進行補償較為合理等語。
  ㈢被告許崇賓律師即康金生之遺產管理人陳述：同意由原告取
    得系爭土地並以價金補償其餘被告等語。
  ㈣其餘被告未於言詞辯論期日到場，亦未提出書狀作何聲明或
    陳述。
五、得心證之理由：
  ㈠按各共有人，除法令另有規定外，得隨時請求分割共有物。
    但因物之使用目的不能分割或契約訂有不分割之期限者，不
    在此限。共有物之分割，依共有人協議之方法行之。分割之
    方法不能協議決定，或於協議決定後因消滅時效完成經共有
    人拒絕履行者，法院得因任何共有人之請求，命為分配。民
    法第823條第1項、第824條第1項、第2項分別定有明文。又
    分割共有物，性質上為處分行為，依民法第759條規定，共
    有不動產之共有人中有人死亡時，於其繼承人未為繼承登記
    以前，不得分割共有物。查原告主張系爭土地為兩造共有，
    被告就其被繼承人康連城所遺系爭土地應有部分尚未辦理繼
    承登記，系爭土地並無不能分割情事，亦無不分割之約定，
    惟無法協議分割等事實，業據其提出土地登記謄本、繼承系
    統表、戶籍謄本、本院110年度司繼字第145號裁定暨確定證
    明書等為證，且為被告所不爭執，並經本院調取100年度司
    繼字第879號拋棄繼承、109年度司繼字第1200號拋棄繼承、
    106年度司繼字第1297、1551號選任遺產管理人等案件卷宗
    參酌，應堪認為真實。是原告請求判決分割共有物，一併請
    求被告辦理繼承登記，不但符合訴訟經濟原則，亦與民法第
    759條及強制執行法第130條規定之旨趣無違，核無不合，應
    予准許。
　㈡按分割之方法不能協議決定，或於協議決定後因消滅時效完
    成經共有人拒絕履行者，法院得因任何共有人之請求，命為
    下列之分配：以原物分配於各共有人。但各共有人均受原
    物之分配顯有困難者，得將原物分配於部分共有人。原物
    分配顯有困難時，得變賣共有物，以價金分配於各共有人；
    或以原物之一部分分配於各共有人，他部分變賣，以價金分
    配於各共有人。以原物為分配時，如共有人中有未受分配，
    或不能按其應有部分受分配者，得以金錢補償之。民法第82
    4條第2項、第3項定有明文。查系爭土地現為原告使用，其
    上有原告之雞舍乙情，業經原告陳報在卷，且為被告所不爭
    執。原告主張將系爭土地分配予原告，由原告補償被告110
    萬元之分割方法，為被告康寶國、康普祿、康貴枝、許崇賓
    律師即康金生之遺產管理人、林助信律師即康長義之遺產管
    理人同意，其他被告亦未表示反對或其他分割方法。而原告
    主張由其補償被告110萬元，亦經被告康寶國、康普祿、康
    貴枝同意，許崇賓律師即康金生之遺產管理人則未表示反對
    。又被告康寶國、康貴枝、李金旺、李素卿、李梅、康保家
    、康褒忠、康寶福、康寶在等人亦簽具書面同意以110萬元
    將土地持分出售予原告，此有原告所提委任協議書可稽（見
    本院卷第467頁）。至於林助信律師即康長義之遺產管理人
    稱補償金額過低，然原告已陳明其購買土地每坪7,000元係
    含地上物之價格，高於附近地價等語，並提出系爭土地附近
    其他土地交易資料供參。本院審酌系爭土地為一般農業區農
    牧用地，109年1月公告土地現值為每平方公尺830元，依康
    連成之持分比例計算之價值為806,510元（3162.53×970/315
    7×830元=806,510元），原告之補償金額每坪約3,742元（31
    62.53×970/3157=971.7平方公尺。971.7平方公尺×0.3025=2
    93.94坪。1,100,000元÷293.94坪=每坪約3,742元)，尚難謂
    過低。本院斟酌系爭土地之使用情形、共有人之意願、分割
    後土地使用效能，認原告主張之分割方法應屬公允而為可採
    ，爰判決如主文第2項所示。
六、末查，本件受告知人為抵押權人，已經原告告知訴訟而未參
    加。依民法第824條之1第2項規定，受告知人權利應移存於
    抵押人所分得之部分，附此敘明。
七、訴訟費用負擔之依據：民事訴訟法第80條之1、第85條第2項
    。　　　
中　　華　　民　　國　　110 　年　　9 　　月　　30　　日
                  民事第三庭    法　官　羅秀緞
以上正本係照原本作成。
如對判決上訴，應於判決送達後20日內向本院提出上訴狀。如委
任律師提起上訴者，應一併繳納上訴審裁判費。
中　　華　　民　　國　　110 　年　　9 　　月　　30　　日
                                書記官　蔡忻彤